【裁判字號】    89,沙簡上,89
【裁判日期】    891108
【裁判案由】    違反公司法
【裁判全文】
臺灣臺中地方法院刑事判決                        八十九年度沙簡上字第八九號
    上  訴  人
    即  被  告  甲○○
    選任辯護人  汪紹銘律師
右列上訴人因違反公司法案件，不服本院沙鹿簡易庭八十九年度沙簡字第二五號中華
民國八十九年二月十四日第一審簡易判決（聲請簡易處刑案號：臺灣台中地方法院檢
察署八十八年度偵字第二二八三八號）提起上訴，本院管轄第二審之合議庭判決如左
：
    主      文
原判決撤銷。
甲○○公司負責人違反公司不得經營登記範圍以外之業務之規定，處有期徒刑月，
如易科罰金以佰元折算壹日。
    事      實
一、甲○○為設於台中市○區○○路二段一Ｏ一號一樓宗泰國際股份有限公司（以下
    簡稱宗泰公司）之負責人，該公司登記之所營事業為「(一)、投資顧問業；(二)、殯
    葬服務業；(三)、木材批發業；(四)、水泥、石灰及其製品批發業；(五)、磚、瓦、石
    建材批發業；(六)、磁磚、貼面石材批發業；(七)、玻璃建材批發業；(八)、衛浴設備
    批發業；(九)、金屬建材批發業；(十)、門窗建材批發業」，並不包括買進納骨塔後
    復行賣出之「其他零售業」在內，竟自民國八十八年七月間某日起，在台中市及
    高雄市等地，販售其向黃朝睦所設鈺泰股份有限公司（以下簡稱鈺泰公司）購入
    之嘉義縣水上鄉「慈雲寶塔」納骨塔位，而從中賺取價差。
二、案經行政院經濟部移送臺灣台中地方法院檢察署檢察官聲請以簡易判決處刑。
    理      由
一、訊據被告甲○○矢口否認有何違反公司法之犯行，辯稱：其登記之營業項目中有
    殯葬服務業，其以為可以從事納骨塔位之買賣，其並非故意經營登記範圍以外之
    業務云云。然查：被告從事納骨塔位買賣業務之事實，業據被告於本院審理時坦
    承不諱，復有統一發票影本六張、鈺泰公司函一份附於本院卷可稽。被告為宗泰
    國際股份有限公司之負責人，該公司原登記之所營事業為「(一)、投資顧問業；(二)
    、殯葬服務業；(三)、木材批發業；(四)、水泥、石灰及其製品批發業；(五)、磚、瓦
    、石建材批發業；(六)、磁磚、貼面石材批發業；(七)、玻璃建材批發業；(八)、衛浴
    設備批發業；(九)、金屬建材批發業；(十)、門窗建材批發業」，亦有公司變更登記
    事項卡影本一份附於偵查卷可按。而所謂「殯葬服務業」，係指殯葬館、火葬場
    及墓地（納骨堂、塔）服務業務，代辦喪葬事宜等行業，所稱「墓地（納骨堂、
    塔）服務業務」係指提供墓地（納骨堂、塔）供人放置骨灰或骨骸、墓園之佈置
    美化及設計業務，代辦喪葬事宜等服務，所營事業登記是項業務，得從事所經營
    之墓地（納骨堂、塔）範圍內之納骨塔位買賣；如未經營墓地（納骨堂、塔）服
    務業務，僅係購入納骨塔位後，再予出售，則應歸屬「其他零售業（納骨塔位）
    ，有經濟部商業司八十九年五月十七日經（八九）商六字第八九二Ｏ八六八Ｏ號
    、八十九年六月二十三日經（八九）商六字第八九二一一七二七號函各一份附於
    本院卷可參，被告之宗泰公司並未登記經營「其他零售業」，亦非經營殯葬館、
    火葬場及墓地（納骨堂、塔）服務業務，竟購入黃朝睦之鈺泰公司「慈雲寶塔」
    納骨塔位後，再行賣出，其確係經營登記範圍以外之業務。又一般人對於「殯葬
    服務業」之理解，多指葬儀社、殯儀館等服務業，與被告所經營納骨塔位「買賣
    」之業務，明顯有間，自難認被告並非出於故意。被告之所辯無非卸飾之詞，不
    足採信，事證明確，其犯行洵堪認定。
二、核被告所為，係違反公司法第十五條第一項之規定，應依同條第三項處斷。原審
    以被告罪證明確，依簡易判決處刑，固非無見，惟查：被告係購入黃朝睦之鈺泰
    公司「慈雲寶塔」納骨塔位後，復行賣出以賺取價差，此有統一發票影本六張、
    鈺泰公司函一份附於本院卷可稽，原審認定被告係仲介他人購買鈺泰公司之「慈
    雲寶塔」納骨塔位，從中抽取佣金，尚與事實不符。被告上訴意旨，否認犯罪，
    指摘原判決不當，雖無理由，惟原判決既有上開可議之處，應由本院予以撤銷改
    判。爰審酌被告犯罪之動機、目的、手段、其品性及智識程度、犯罪所生之危害
    及其犯罪後之態度等一切情狀，量處如主文所示之刑，並諭知易科罰金之折算標
    準。
據上論斷，應依刑事訴訟法第四百五十五條之一第一項、第三項、第三百六十九條第
一項前段、第三百六十四條、第二百九十九條第一項前段、公司法第十五條第三項、
刑法第十一條前段、第四十一條、罰金罰鍰提高標準條例第二條，判決如主文。
本案經檢察官林奕到庭執行職務。
中    華    民    國      八十九      年      十一      月      八      日
                                    臺灣台中地方法院刑事第七庭
                                        審判長法  官  王靜秋
                                              法  官  林郁婷
                  法  官  簡源希
右正本證明與原本無異。
不得上訴。
                                              書記官
中    華    民    國      八十九      年       十一      月     九     日
附錄論罪科刑法條：
公司法第十五條第一項：公司不得經營登記範圍以外之業務。
              第三項：公司負責人違反前二項規定時，各處一年以下有期徒刑、拘
                      役或科或併科新台幣十五萬元以下罰金，並賠償公司因此所
                      受之損害。


司法院資訊處製作；財團法人民間司法改革基金會備份。
